行　政　法　院　判　決　　　　　　　　　　　　　　八十七年度判字第九四八號
　　再 審原 告　甲○○
　　再 審被 告　財政部臺北市國稅局
右當事人間因綜合所得稅事件，再審原告對本院中華民國八十六年十二月四日八十六
年度判字第二九七六號判決提起再審之訴。本院判決如左︰
　　主  文
再審之訴駁回。
　　事  實
緣再審原告民國八十一及八十二年度綜合所得稅結算申報，再審被告以其八十一年度
執行業務所得新台幣（下同）一、四六○、五二三元，漏未申報，除併課其八十一年
度綜合所得稅外，並依行為時所得稅法第一百十條第一項規定處以所漏稅額○．五倍
之罰鍰一○九、八○○元（計至百元止）；又再審原告與其配偶林麗珠八十二年度執
行業務及利息所得計一、○六八、七七二元，漏未申報，除併課其八十二年度綜合所
得稅外，並依行為時所得稅法第一百十條第一項規定處以所漏稅額○．五倍之罰鍰五
六、九○○元（計至百元止）。再審原告不服，分別申經復查結果，除八十一年度准
追減執行業務所得四六七、三一二元、罰鍰四九、○○○元，八十二年度准追減執行
業務所得三五九、二六五元、罰鍰二七、六○○元外，其餘未准變更。再審原告仍表
不服，併向財政部提起訴願，經該部分別駁回其訴願後，遂併向行政院提起再訴願，
經行政院再訴願決定以：「原決定及原處分關於八十一年度綜合所得稅及罰鍰部分均
撤銷，由原處分機關另為適法之處分。其餘部分之再訴願駁回。」，原告對駁回其再
訴願部分仍不服，提起行政訴訟，亦為本院八十六年度判字第二九七六號判決（以下
稱原判決）駁回，遂以原判決有行政訴訟法第二十八條第十款再審事由，提起再審之
訴。茲摘兩造訴辯意旨如次：
再審原告起訴意旨及補充理由略謂︰一、再審被告不得以再審原告編列作為民事債權
催討用之明細表，作為核課綜合所得稅，蓋再審原告編列之明細表與事實不符，不得
據以課稅。二、再審被告課稅依據假設事實，其求證亦不真確，不符先進國家課稅之
原則。財政部稽核組未經訪談再審原告之委託人陳石林、杜秋雲與吳子昌等人，是否
支付費用予再審原告；又其訪談筆錄，其對象亦有錯誤之情形，再審被告竟據不實明
細表與調查筆錄，作為課稅依據，顯失公平。三、再審原告根本未由委託人吳子昌、
陳石林等人收受任何費用，焉有漏報綜合所得稅可言。再審原告於歷次行政救濟程序
均請求傳訊委託人與再審原告對質，均為所拒，顯然尚有未經斟酌之重要證物有待查
明。為此，提起再審之訴，請求判決廢棄原判決，及撤銷原處分及一再訴願決定等語
。
再審被告答辯意旨略謂︰一、本件再審原告為執業代書，再審被告原核定依據財政部
通報資料，以再審原告八十二年度承辦台中縣大甲鎮○○段六四九、六五○、六五一
、六五二、六五三、六五三之一、六七八之一等地號土地之設定移轉登記等業務，自
委託人取得款項計一五、○○○、○○○元，經減除應代為繳納之土地增值稅、規費
、印花稅等計一二、七五一、三六七元及返還委託人之一陳石林一、一八○、○○○
元，餘額一、○六八、六三三元核屬執行業務所得，併課再審原告當年度綜合所得稅
。二、經查再審原告當年度承辦前揭說明之土地設定移轉登記等業務，自委託人取得
系爭執行業務收入，有卷附再審原告編制之明細表、調查筆錄及其配偶林麗珠土地銀
行大甲分行活期儲蓄存款000000000000號帳戶存摺及入戶入帳單影本等
資料可稽，再審原告雖主張系爭執行業務收入尚在訴訟中並提示相關訴訟資料供核。
惟查，所提示資料尚非系爭執行業務收入須返還之確定判決，所主張未取得系爭執行
業務收入乙節，核無足採；惟本件原核課之執行業務所得一、○六八、六三三元未減
除必要費用，因再審原告當年度未依法設帳及保存憑證，應按財政部訂頒當年度必要
費用標準三○扣除三二○、五九○元（1,068,633×30%=320,590），即追減同額之
執行業務所得，變更系爭執行業務所得為七四八、○四三元。又本件再審原告承辦前
揭說明之土地設定移轉登記等業務，再審被告原核定另按財政部訂頒標準重複核課執
行業務所得三八、六七五元，亦應准予核減。綜上，本件復查決定已予核減執行業務
所得三五九、二六五元（320,590+38,675=359,265），尚無不合。三、行政訴訟法第
二十八條第十款所稱「當事人發現未經斟酌之重要證物者。」「係指該項證物在前訴
訟程序中即已存在，而當事人不知其存在，現始發現者而言，並以如經斟酌可受較有
利益之裁判為限。」為鈞院六十九年判字第七三六號判例所明示。茲再審原告主張有
發現未經斟酌之證物，即其八十一年度綜合所得稅及罰鍰事件再審被告因行政院再訴
願決定撤銷重核復查決定書及其聲明書、委託人通知書、檢舉書、陳情書等資料。經
查，有關再審原告八十一年度綜合所得稅及罰鍰事件，因系爭執行業務所得係於八十
二年度收付實現，再審被告原核定併課八十一年度綜合所得稅未合，遂予註銷原核定
並改歸課八十二年度綜合所得稅；又再審原告所提聲明書等資料，均於前訴訟程序中
已存在，而再審原告亦知其存在，與前揭得為再審之法定要件未合，是據此提出再審
之訴為無理由，請判決駁回等語。
　　理  由
按有行政訴訟法第二十八條所列各款情形之一者，當事人始得對本院之判決，提起再
審之訴，而同條第十款所謂「當事人發見未經斟酌之重要證物者」，係指該證物在前
訴訟程序中即已存在，而當事人不知其存在或不能予以利用，現始發現或得使用，且
如經斟酌，可受較有利益之裁判者而言，迭經本院著有判例在案。查，本件再審原告
主張原判決有行政訴訟法第二十八條第十款再審事由，無非以提出其八十一年度綜合
所得稅及罰鍰事件，再審被告因行政院再訴願決定撤銷重核之復查決定書及其聲明書
、委託人通知書、檢舉書、陳情書等資料；以及主張其於訴願、再訴願程序與本院前
訴訟程序，均未依其請求，傳訊委託人與其對質，因而認定事實錯誤，為其論據。經
查有關再審原告八十一年度綜合所得稅及罰鍰事件，因系爭執行業務所得係於八十二
年度收付實現，再審被告原核定併課八十一年度綜合所得稅未合，遂予註銷原核定並
改歸課八十二年度綜合所得稅；又再審原告所提聲明書等資料，均於前訴訟程序中已
存在，再審原告並未舉證證明其不知其存在或不能予以利用，現始發現或得使用之事
實，自與首揭再審要件不符；又是否訊問證人並與當事人對質，係屬事實認定問題，
與重要證物未經斟酌無，證人亦非證物，更不得依行政訴訟法第二十八條第十款規
定，提起再審之訴。綜上所述，本件再審原告並無法定再審原因，而提起本件再審之
訴，顯無再審理由，應予駁回。
據上論結，本件再審之訴為無理由，爰依行政訴訟法第三十三條、民事訴訟法第五百
零二條第二項，判決如主文。
中    華    民    國     八十七      年      五      月     二十二      日
                    行 政 法 院 第 五 庭
                                審 判 長 評  事      葉  振  權
                                         評  事      黃  璽  君
                                         評  事      沈  水  元
                                         評  事      林  清  祥
                                         評  事      劉  鑫  楨
右  正  本  證  明  與  原  本  無  異
                                         法院書記官  張  惠  美
中    華    民    國     八十七      年      五      月     二十五      日
